臺灣高等法院刑事裁定
111年度聲再字第229號
再審聲請人 
即受判決人   張德然


上列再審聲請人即受判決人因毀損案件，對於本院111年度上易
字第143號，中華民國111年3月31日第二審確定判決（第一審案
號：臺灣新竹地方法院109年度易字第327號，起訴案號：臺灣新
竹地方檢察署108年度偵字第12431號），聲請再審，本院裁定如
下：
    主  文
再審之聲請駁回。
    理  由
一、聲請再審意旨如附件「刑事聲請再審（因重要證據漏審）狀
    」（下稱再審聲請狀）所載。再審聲請人即受判決人張德然
    (下稱聲請人)並於本院在民國111年6月14日聽取意見時到場
    陳稱：臺灣新竹地方法院（下稱新竹地院）非法審判，僅用
    1條毀損罪抹煞其35條之法律權益，本案是告訴人吳玉梅（
    下稱告訴人）先侵占我的地，我搬開她的東西，她卻再來敲
    詐勒索說我毀損她的東西，告訴人的法律權益已超過法律保
    障事項，我是依照刑事訴訟法第420條第1項第6款的規定聲
    請再審等語。
二、本院之判斷：
　㈠本件聲請人於上開再審聲請狀之名稱以括號表明「因重要證
    據漏審」，復於狀內敘明依「刑事訴訟法第424條提出再審
    申請」等語（見本院卷第7、8頁），可知聲請人係主張有重
    要證據漏未審酌而聲請再審。因本院111年度上易字第143號
    毀損案件判決（下稱原確定判決），係屬不得上訴於第三審
    法院之案件，聲請人於111年4月8日收受原確定判決正本之
    送達（見111上易143號影卷第73頁），並於111年4月26日向
    本院聲請再審（本院卷第7頁），其聲請再審之期間，合於
    刑事訴訟法第424條所定應於送達判決後20日內提出之規定
    ，是此部分之程序合法。
  ㈡按104年2月4日修正公布之刑事訴訟法第420條第3項增訂：「
    第1項第6款之新事實或新證據，指判決確定前已存在或成立
    而未及調查斟酌，及判決確定後始存在或成立之事實、證據
    」。因此，舉凡法院未經發現而不及調查審酌者，不論該證
    據之成立或存在，係在判決確定之前或之後，甚且法院已發
    現之證據，但就其實質之證據價值未加以判斷者，均具有新
    規性，大幅放寬聲請再審新證據之範圍。又同法第421 條
　　關於不得上訴於第三審法院之案件，就足以影響判決之重要
    證據漏未審酌，得聲請再審之規定，雖然未同時配合修正，
    且其中「重要證據」之法文和上揭新事證之規範文字不同，
    但涵義其實無異，應為相同之解釋；從而，聲請人依憑其片
    面、主觀所主張之證據，無論新、舊、單獨或結合其他卷存
    證據觀察，綜合判斷之評價結果，如客觀上尚難認為足以動
    搖第二審確定判決所認定之事實者，同無准許再審之餘地（
    最高法院107年度台抗字第341號、104年度台抗字第125號刑
    事裁判要旨參照）。再者，再審聲請人就具有新事實、新證
    據之再審事由，負有「提出義務」及「說明義務」；提出義
    務包含提出具體、特定事實及證據方法之義務。倘以提出「
    新證人」作為聲請再審之新事實或新證據，該新證人若是原
    判決訴訟程序中從未出庭作證或當時僅就其他待證事實而為
    證言者，通常可認定具有嶄新性；但提出時仍須具備「特定
    性」，即再審聲請人必須具體指明該新證人確有見聞待證事
    實之所憑依據，若僅為單純一己意見或懷疑猜測而空泛主張
    新證人存在，當為法所不許。
　㈢查，原確定判決關於認定聲請人有如原確定判決事實欄（下
    稱事實欄）所示之毀損犯行，係以聲請人於第一審審判中坦
    認有於本案時地以挖土機將告訴人之貨櫃屋推開之事實，核
    與證人即告訴人於第一審審理時證述之情節相符，並有員警
    職務報告、現場照片18張、土地承租契約書、執行命令、調
    解筆錄等事證可稽，因認定聲請人所犯本案罪嫌明確等節，
    已詳述其認定所憑之證據及理由(見原確定判決第3至5頁)，
    並無聲請意旨所稱之違背法令情事。
　㈣聲請人雖提出107年6月1日之照片指稱：係告訴人自行搬廢棄
    物放置擋路，其並無阻擋告訴人搬離貨櫃屋云云（見本院卷
    第17、20頁）。上開證據資料固未經原確定判決審酌而屬新
    證據，惟依該照片所示，通路上既仍有雜物堆積而無法通行
    ，自無從證明聲請人已依新竹地院竹北簡易庭107年度竹北
    簡調字第114號調解筆錄（下稱本件調解筆錄）所載第一項
    內容：「聲請人願於107年6月10日前，騰出4公尺寬以上通
    路供相對人(即告訴人)搬出貨櫃三座」履行完竣之事（見偵
    12431號影卷第11頁及背面），因此聲請人即無法取得本件
    調解筆錄第二項內容：「相對人（即告訴人）同意於107年6
    月30日前撤出貨櫃三座，若沒撤出，願無條件供聲請人處理
    」所賦予之權利，則其所為本案毀損行為，即無法阻卻違法
    。是依聲請人提出之上開照片，與前述原確定判決論敘之證
    據為綜合判斷之評價結果，顯然並不足以動搖原確定判決所
    認定之事實，其依此聲請再審為無理由。
　㈤另關於聲請人請求調查告訴人曾於107至108年間簽名同意拆
    除置於本件新竹縣○○鎮○○路○○段0000地號土地上一切之放置
    物，並傳喚桃竹苗水源中心游智祥以證明告訴人係以何名目
    將其物品放置在本件土地上，及聲請傳喚林淳智、彭清森、
    劉益辰等人，以證明其並無阻擋告訴人搬離等節（見本院卷
    第15至19頁），固均屬新證據。然聲請人並未具體提出其所
    稱告訴人簽名同意之書面文件為憑，僅空泛要求法院查證，
    與聲請再審之程式即有未合。又聲請人所稱傳喚游智祥以證
    明告訴人係以何名目將物品放置在本件土地上乙節，此與聲
    請人究竟有無權限毀損告訴人之貨櫃屋無關，顯然不足以動
    搖原確定判決所認定之事實，於聲請程式亦有未洽。再者，
    聲請人請求傳喚林淳智、彭清森、劉益辰部分，因其並未具
    體指明此等「新證人」確有見聞待證事實之所憑依據，僅憑
    一己主張或猜測，顯未盡提出及說明義務，仍不合聲請再審
    之程式。
  ㈥至於聲請意旨指稱：原確定判決違反刑事訴訟法審判程序規
    定，未經通知辯論庭期，亦無通知宣判庭期，即做出判決，
    違反刑事訴訟法第289條及同法第370條不得重於原審判決之
    刑等規定云云（見本院卷第8、9頁）。經查，原確定判決案
    件所定於111年3月17日之審理期日傳票，係於111年2月25日
    送達由聲請人親收，有送達證書在卷可參（見111上易143號
    影卷第20之3頁），聲請人因無正當理由未到庭，爰不待其
    陳述而逕行一造辯論判決，合於刑事訴訟法第371條規定。
    又原確定判決一案，因係檢察官對聲請人之不利益而上訴，
    此有原確定判決在卷可參（見本院卷第21至28頁），縱使聲
    請人亦有為其利益而上訴，仍無刑事訴訟法第370條所定禁
    止不利益變更原則之適用。此外，刑事訴訟法並無宣判期日
    應傳喚被告到庭之強制規定，是原確定判決一案即使宣判期
    日未傳喚聲請人，仍無違法。況聲請意旨所指此等事由，均
    非屬聲請再審之法定事由，於法亦有未合。
三、綜上所述，聲請人本件聲請再審，為部分無理由、部分不合
    法，應予駁回。
據上論斷，應依刑事訴訟法第433條前段、第434條第1項，裁定
如主文。
中　　華　　民　　國　　111 　年　　7 　　月　　29　　日
                  刑事第二十二庭審判長法　官  王美玲
                                      法　官  葉韋廷
                                      法　官  陳銘壎
以上正本證明與原本無異。
不得抗告。
                                      書記官   吳思葦
中　　華　　民　　國　　111 　年　　7 　　月　　29　　日